【裁判字號】    92,上訴,1567
【裁判日期】    920718
【裁判案由】    違反槍砲彈藥刀械管制條例等
【裁判全文】
臺灣高等法院刑事判決                          九十二年度上訴字第一五六七號
    上  訴  人  甲○○
    即  被  告
    選任辯護人  邱鎮北律師
                黃政雄律師
右上訴人因違反槍砲彈藥刀械管制條例等案件，不服臺灣桃園地方法院九十一年度訴
字第一八０二號，中華民國九十二年三月十二日第一審判決（起訴案號：臺灣桃園地
方法院檢察署九十一年度偵字第一五四０二號）提起上訴，本院判決如左：
    主  文
原判決撤銷。
甲○○未經許可寄藏其他可發射子彈具有殺傷力之改造玩具手槍，處有期徒刑捌月，
併科罰金新臺幣伍萬元，罰金如易服勞役，以新臺幣玖佰元即銀元佰元折算壹日。
扣案之改造玩具手槍壹支（槍枝管制編號：0000000000號，含彈匣壹個）
沒收之。
    事  實
一、甲○○明知槍砲彈藥為管制物品，未經主管機關許可，不得無故持有及寄藏，竟
    於民國（下同）八十九年四月二十二日前之某日（起訴書誤載為九十年七月底）
    ，因受覃丁龍（業已於八十九年四月二十二日死亡）委託，在桃園縣桃園市○○
    里○○路○段四十五號覃丁龍住處樓下，由「覃丁龍」交付具有殺傷力之改造玩
    具手槍一把（含彈匣，槍枝管制編號0000000000號），及具殺傷力之
    子彈一發，將之置於其所有、用以代步之輕型機車行李箱內藏放，而未經許可持
    有、寄藏上開改造玩具手槍及子彈。嗣於九十一年八月十一日凌晨三時許，甲○
    ○與不知情之成年友人數人（真實年籍姓名均不詳），前往桃園縣桃園市○○路
    三百六十六號六樓「世紀ＰＵＢ」內飲酒作樂，至當日上午七時三十分許，甲○
    ○酒後步出該店，因見其友人遭他人毆打，竟將其先前藏放於機車內之前開改造
    玩具手槍取出，並對空射擊一發示警後逃逸，並將該把槍枝及彈匣藏放在苗栗縣
    頭份鎮○○○○道下旁空地草堆內。其後乃於同年八月十五日十七時二十分許，
    在有偵查權限之公務員發覺其前開犯罪前，即至桃園縣警察局桃園分局自首，並
    帶同警員至上開藏放地點報繳該把槍枝及彈匣，進而接受裁判。
二、案經甲○○自首暨桃園縣警察局桃園分局報請臺灣桃園地方法院檢察署檢察官偵
    查起訴。
    理  由
一、訊據被告甲○○對於右揭未經許可受託寄藏上開槍、彈之事實，先後於警訊、偵
    查、原審及本院審理時坦承不諱，並有上開改造手槍一支（含彈匣）扣案可資佐
    證，而該扣案手槍經送內政部警政署刑事警察局鑑定結果，認送鑑九０手槍一支
    （槍枝管制編號：0000000000號，含彈匣），係由仿半自動手槍外型
    製造之金屬玩具手槍，換裝土造金屬滑套及土造金屬槍管改造而成之改造手槍，
    機械性能良好，可擊發適用子彈，認具殺傷力，有該局九十一年十月七日刑鑑字
    第０九一０二三二六二九號通知書一份附卷可稽（見偵卷第二八頁至第三十頁）
    ，另上開子彈業經被告以上開改造玩具手槍擊發，亦具有殺傷力，亦為被告所不
    否認（見本院卷第二十三頁），足認被告之自白與事實相符，自可採信，其事證
    明確，犯行洵堪認定，應依法予以論科。
二、按槍砲彈藥刀械管制條例所謂之「寄藏」，係指受他人之委託代為保管，其保管
    之本身所為之「持有」，既係「寄藏」之當然結果，法律上自宜僅就「寄藏」行
    為為包括之評價，不應另就「持有」予以論罪，最高法院七十四年台上字第三四
    ００號判例著有明文。又本件被告自八十九年四月二十二日前某日起開始持有、
    藏放扣案改造玩具手槍，行為繼續至九十一年八月十五日自首（詳後述）之日止
    ，其間槍砲彈藥刀械管制條例雖迭有修正，然因持有改造玩具手槍罪係屬行為之
    繼續，應適用查獲時之現行槍砲彈藥刀械管制條例之規定，不生比較適用新舊法
    之問題，合先敘明。
三、核被告所為，係犯槍砲彈藥刀械管制條例第十一條第四項之未經許可寄藏其他可
    發射子彈具有殺傷力之改造玩具手槍罪及第十二條第四項之未經許可寄藏子彈罪
    。其同時寄藏上開槍枝、子彈，為一行為而觸犯二罪名，為想像競合犯，應依刑
    法第五十五條之規定，從一重之未經許可寄藏其他可發射子彈具有殺傷力之槍枝
    罪處斷。公訴意旨雖僅起訴被告涉犯槍砲彈藥刀械管制條例第十一條第四項之罪
    ，然被告所犯同條例第十二條第四項之罪部份與其所犯槍砲彈藥刀械管制條例第
    十一條第四項之罪，如前所述，有想像競合關係，為裁判上一罪，本院自得併予
    論究。又被告於犯罪未經有偵查權限之公務員發覺前自首並接受裁判，且報繳其
    持有之前開改造手槍，有證人即桃園分局刑事組警員王強生之證述（見原審卷第
    二三頁至第二四頁），及被告警訊筆錄附卷可資佐證（見偵卷第四頁至第七頁）
    ，依槍砲彈藥刀械管制條例第十八條第一項前段之規定，應減輕其刑。
四、原審據以論罪科刑，固非無見，惟查：(一)被告受託寄藏之子彈雖未扣案，然該子
    彈既能由該扣案具殺傷力之改造玩具手槍擊發，顯具有殺傷力，此亦為被告所不
    否認，原審認無證據證明具殺傷力，自有未洽。(二)次按法院審判之範圍，以起訴
    書記載之犯罪事實為限，不得就未經起訴之犯罪事實審判，此觀刑事訴訟法第二
    百六十八條規定自明。而所稱犯罪事實係指可以構成犯罪之事實；換言之，即相
    當於構成要件之具體事實之謂，苟檢察官起訴書之犯罪事實欄就被告某一犯罪構
    成要件之事實並未具體敘及，自難認此部分亦屬起訴之範圍。本件檢察官起訴書
    犯罪事實欄僅記載：「被告甲○○自覃丁龍交付具有殺傷力之改造玩具手槍一把
    ，及具殺傷力之子彈一發，將之置於其所有、用以代步之輕型機車行李箱內藏放
    ，：：甲○○酒後步出該店，因見其友人遭他人毆打，竟將其先前藏放於機車內
    之前開改造玩具手槍取出，並對空射擊一發示警後逃逸」等情，因認被告係涉犯
    槍砲彈藥刀械管制條例第十一條第四項之罪嫌，並引用上開條文作為其起訴之法
    條。該起訴書犯罪事實欄內，並未具體敘及被告另對何被害人及如何為惡害之通
    知，及該惡害通知已如何使人心生畏懼致生危害於安全等關涉刑法第三百零五條
    恐嚇危害安全罪之構成要件事實，因此，就本件起訴書所記載之犯罪事實內容觀
    之，公訴人顯未就被告有恐嚇危害他人安全之犯行加以起訴甚明，又原審認定被
    告所犯之刑法第三百零五條之恐嚇犯行，與已起訴之「未經許可寄藏可發射其他
    具有殺傷力之槍枝罪」，罪名不同，行為互殊，並無連續犯或牽連犯之裁判上一
    罪關係，亦為原審所認定，自非起訴效力所及，是起訴書僅單純記載被告對空開
    槍示警逃逸，原審即就未經起訴之恐嚇罪併予審理，顯有未受請求之事項予以判
    決之違法，亦有未洽。被告上訴意旨，認原判決量刑過重並請求為緩刑之諭知，
    雖無足採，但其另外上訴原判決判處其恐嚇罪部分係屬訴外裁判，則為有理由，
    且原判決尚有上開(一)之可議之處，自應由本院將原判決撤銷改判，爰審酌被告前
    曾犯竊盜罪經裁定保護管束，素行尚非良好及其犯罪動機、目的、手段暨其犯罪
    後自首而坦承犯行，尚知悔悟等一切情狀，仍按原判決量處如主文所示之刑，併
    就罰金部分諭知易服勞役之折算標準。另扣案可發射金屬或子彈具殺傷力改造玩
    具手槍一枝（槍枝管制編號：0000000000號，含彈匣一個），屬違禁
    物，應依刑法第三十八條第一項第一款宣告沒收之；而被告持有、寄藏之子彈一
    發，嗣既經擊發而不具殺傷力，已非違禁物，毋庸為沒收之諭知。被告甲○○所
    犯槍砲彈藥刀械管制條例第十一條第四項之罪，雖行為時同條例第十九條第一項
    訂有應於刑之執行完畢或赦免後，令入勞動場所強制工作三年之規定，然該條規
    定業已於九十年十一月十四日修正時刪除，故不得再依該規定對被告宣告強制工
    作之處分，再並無證據證明被告有犯罪之習慣或以犯罪為常業或因遊蕩或懶惰成
    習而犯罪，故亦不依刑法第九十條第一項規定宣告強制工作。另被告雖請求宣告
    緩刑，惟查，其寄藏上開槍、彈後，進而攜帶外出，在桃園市「世紀ＰＵＢ」外
    面，對空鳴槍射擊，影響治安甚鉅，故亦不宜宣告緩刑，併此敘明。
據上論斷，應依刑事訴訟法第三百六十九條第一項前段、第三百六十四條、第二百九
十九條第一項前段，槍砲彈藥刀械管制條例第十一條第四項、第十二條第四項、第十
八條第一項前段，刑法第十一條前段、第五十五條、第四十二條第二項、第三十八條
第一項第一款，罰金罰鍰提高標準條例第二條，現行法規所定貨幣單位折算新臺幣條
例第二條，判決如主文。
本案經檢察官田炳麟到庭執行職務。
中      華      民      國    九十二    年      七      月     十八     日
                              臺灣高等法院刑事第十二庭
                                  審判長法  官  劉  景  星
                                        法  官  陳  志  洋
                                        法  官  陳  博  志
右正本證明與原本無異。
如不服本判決，應於收受送達後十日內向本院提出上訴書狀，其未敘述上訴之理由者並
得於提起上訴後十日內向本院補提理由書（均須按他造當事人之人數附繕本）。
                                        書記官  吳  鎮  鑫
中      華      民      國    九十二   年       七     月      十八    日
附錄：本判決論罪科刑法條全文
槍砲彈藥刀械管制條例第十一條：
未經許可，製造、販賣或運輸第四條第一項第一款所稱其他可發射金屬或子彈具有殺
傷力之各式槍砲者，處五年以上有期徒刑，併科新臺幣一千萬元以下罰金。
未經許可，轉讓、出租或出借前項所列槍砲者，處三年以上十年以下有期徒刑，併科
新臺幣七百萬元以下罰金。
意圖供自己或他人犯罪之用，而犯前二項之罪者，處無期徒刑或七年以上有期徒刑，
併科新臺幣一千萬元以下罰金。
未經許可，持有、寄藏或意圖販賣而陳列第一項所列槍砲者，處一年以上七年以下有
期徒刑，併科新臺幣七百萬元以下罰金。
第一項至第三項之未遂犯罰之。


司法院資訊處製作；財團法人民間司法改革基金會備份。
